【裁判字號】    97,易,892
【裁判日期】    971105
【裁判案由】    賭博
【裁判全文】
臺灣高雄地方法院刑事判決               97年度易字第892號
公  訴  人  臺灣高雄地方法院檢察署檢察官
被      告  己○
輔  佐  人  甲○○
上列被告因賭博案件，經檢察官提起公訴（97年度偵字第11780
號），本院判決如下：
    主  文
己○意圖營利聚眾賭博，處有期徒刑參月，如易科罰金，以新臺
幣壹仟元折算壹日。
    事  實
一、己○意圖營利，於民國97年4 月17日下午4 時10分許，聚集
    賭客丁○○、乙○○、丙○○、戊○○及其他不特定多數人
    ，於高雄市○鎮區○○路岡山仔公園瑞隆路入口處涼亭內，
    以不詳人所有之「四方形象棋」（俗稱「象棋麻將」）、骰
    子等物品為賭博之器具，並以公園內之桌、椅，供上開賭客
    賭玩象棋。象棋麻將玩法係賭客4 人各持7 顆象棋賭玩，放
    槍者須給付胡牌者新台幣（下同）320 元、自摸者向各家賭
    客收取350 元，且每自摸一次己○便抽頭30元。嗣97年4 月
    17日下午4 時10分許，為警於上開處所當場查獲己○及賭客
    丁○○、乙○○、丙○○、戊○○，並扣得賭具象棋麻將1
    付、骰子1 粒及賭資共2,160 元，始悉上情。
二、案經高雄市政府警察局前鎮分局報請臺灣高雄地方法院檢察
    署檢察官偵查起訴。
    理  由
壹、程序部分：
一、按被告以外之人於審判外之言詞或書面陳述，除法律有規定
    者外，不得作為證據；被告以外之人於審判外之陳述，雖不
    符前4 條之規定，而經當事人於審判程序同意作為證據，法
    院審酌該言詞陳述或書面陳述作成時之情況，認為適當者，
    亦得為證據。當事人、代理人或辯護人於法院調查證據時，
    知有第159 條第1 項不得為證據之情形，而未於言詞辯論終
    結前聲明異議者，視為有前項之同意，刑事訴訟法第159 條
    第1 項、第159 條之5 分別定有明文。經查：本判決所引用
    之傳聞證據（如：證人於警詢、偵查中之供述、高雄市政府
    警察局前鎮分局瑞隆所之扣押筆錄等物），檢察官、被告於
    本案辯論終結前，均知悉有此不得為證據之情形，而同意作
    為證據，本院審酌上開證據作成時之情狀，並無違法或不當
    等情形，且與本案相關之待證事實具有關聯性，認為以之作
    為本案之證據亦屬適當，依刑事訴訟法第159 條之5 第1 項
    規定，均有證據能力。
二、再傳聞法則乃對於被告以外之人於審判外之言詞或書面陳述
    ，亦即針對被告以外之人於審判外以言詞或書面所為之供述
    證據所為之規範。卷附現場照片7 張（警卷第35頁至第38頁
    ），乃以科學、機械之方式對於查獲當時之情況所為忠實且
    正確之紀錄，性質上並非供述證據，故無傳聞法則之適用，
    於此又查無不得為證據之狀況，自均具有證據能力。
貳、實體部分：
一、訊據被告固坦承有於當天收取丙○○自摸後所交付之30元，
    惟矢口否認有何抽頭之事實，辯稱：伊並無提供象棋及骰子
    供他人賭博，當天在伊身上查獲之30元，係丙○○叫伊去買
    飲料的錢，並非抽頭金云云。惟查：
（一）97年4 月17日下午4 時10分許，丁○○、乙○○、丙○○
      、戊○○4 人，在高雄市○鎮區○○路岡山仔公園瑞隆路
      入口處涼亭賭玩象棋，並約定各持7 顆象棋賭玩，放槍者
      須給付胡牌者新台幣320 元、自摸者向各家賭客收取350
      元等情，業據證人即在場賭客丁○○、乙○○、丙○○、
      戊○○等人於警詢、偵查及本院審理中證述明確，並有高
      雄市政府警察局前鎮分局瑞隆所扣押筆錄、現場照片7張
      、扣案之象棋麻將1 付、骰子1 粒及賭資共2,160 元在卷
      可佐，此部分事實堪以認定。
（二）被告雖辯稱其拿30元係要去買飲料，並非抽頭金云云。惟
      證人即賭客丁○○、乙○○、丙○○、戊○○於警詢、偵
      查中均證稱：伊等當天有與其他賭客在公園裡玩象棋麻將
      ，規則係放槍被胡牌者須給胡牌者320 元，自摸者則向其
      他3 家收取350 元，以此為輸贏方式。4 家參與賭博，每
      次自摸者須抽頭30元，抽頭金都是交給己○等語。證人丁○○並於本院審理中證稱：伊與其他賭客都不認識，當天
      恰好大家都在涼亭躲雨，就玩起象棋麻將，每次自摸就會
      提供30元，都是由己○拿走等語。證人乙○○並於本院審
      理中證稱：伊與其他賭客都不認識，當天係己○把器具從
      公園拿出來等語。證人即賭客丙○○並於本院審理中證稱
      ：伊當天確實有在公園裡賭博象棋，該象棋是由己○提供
      ，並規定有人自摸時要拿30元出來作為抽頭金，伊與其他
      賭客都不認識，當天恰好伊自摸，就把30元交給己○等語
      。是證人4 人彼此間互不相識，卻能表達相同之賭博規則
      ，顯見該規則應屬固定，證人始能依循進行賭玩。而證人
      均已知自摸者要給付30元給被告，且被告係於證人丙○○
      自摸後，收取其所提供之30元等情，業據證人丙○○證述
      明確，足認被告確實有於賭客自摸後收取30元之事實。被
      告既於證人自摸後收取固定金額，即已屬抽頭金無疑，並
      不因被告嗣後持之做何用途而有異。是被告雖辯稱該30元
      並非抽頭金，僅係用來買飲料云云，惟其所辯，顯屬卸責
      之詞，委不足採。又證人丁○○、乙○○、戊○○雖於本
      院審理中翻異渠等於警詢及偵訊中所為之供詞，而認所交
      付予被告之30元僅為供被告買飲料所用，惟自渠等於本院
      審理中，對於交互詰問之回答，多有閃爍不清及無法交代
      之情況觀之，渠等顯有避重就輕，為被告迴護開脫之情，
      是其供詞，不足採信。故本件被告意圖營利聚眾賭博犯行
      ，堪以認定，應依法論科。
二、核被告所為，係犯刑法第268 條後段之意圖營利聚眾賭博罪
    。本院審酌被告聚眾賭博，而藉此牟利，危害社會秩序，誠
    屬不該，惟念其犯罪情節及犯罪所得甚微，及其犯罪所生危
    害等一切情狀，量處如主文所示之刑，並參酌被告為國小畢
    業，經濟狀況貧寒等情，諭知如主文所示之易科罰金折算標
    準。公訴人具體求處有期徒刑5 月，尚嫌稍重，本件認量處
    如主文所示之刑即為適當，附此敘明。另扣得之象棋麻將1
    付、骰子1 粒及賭資2,160 元，雖為供犯本件犯罪所用之物
    ，惟無法證明係屬被告所有，爰不予宣告沒收，併此敘明。
參、不另為無罪之部分：
一、公訴意旨另以：己○意圖營利，自96年11月23日某時起至97
    年4 月17日下午4 時10分為警查獲止，以高雄市○鎮區○○
    路岡山仔公園瑞隆路入口處涼亭為賭博場所，提供「四方形
    象棋」、骰子為賭具及桌、椅聚集不特定多數人賭博財物，
    因認被告涉犯刑法第268 條之意圖營利供給賭博場所及聚眾
    賭博罪嫌。
二、本件公訴人雖認被告涉犯上開意圖營利供給賭博場所及聚眾
    賭博罪嫌，惟按犯罪事實應依證據認定之，無證據不得認定
    犯罪事實；又不能證明被告犯罪者，應諭知無罪之判決，刑
    事訴訟法第154 條第2 項、第301 條第1 項分別定有明文。
    經查：本件被告被訴賭博之場所為高雄市○鎮區○○路岡山
    仔公園瑞隆路入口處涼亭，屬於地方政府所有並管領之處，
    並非被告所能提供；且查無其他證據可證明被告確有於96年
    11月23日某時起，至97年4 月17日下午4 時10分為警查獲前
    ，於該公園涼亭聚眾賭博，則上開犯罪既屬不能證明，本應
    為無罪之諭知，惟因公訴意旨認此部分若成立犯罪，亦與前
    開意圖營利聚眾賭博之犯行，具有裁判上一罪之想像競合犯
    關係，爰不另為無罪之諭知，附此敘明。
據上論斷，應依刑事訴訟法第299 條第1 項前段，刑法第268 條
後段、第41條第1 項前段，刑法施行法第1 條之1 ，判決如主文
。
本案經檢察官許怡萍到庭執行職務。
中    華    民    國    97    年    11    月    5     日
                  刑事第五庭  審判長  法  官  黃建榮
                                      法  官  蘇揚旭
                                      法  官  楊珮瑛
以上正本證明與原本無異。
如不服本判決，應於送達後10日內，向本院提出上訴狀。
中    華    民    國    97    年    11    月    5     日
                                書記官  郭南宏
附錄本判決論罪之法條：
刑法第268條
意圖營利，供給賭博場所或聚眾賭博者，處三年以下有期徒刑，
得併科三千元以下罰金。


司法院資訊處製作；財團法人民間司法改革基金會備份。
